臺灣桃園地方法院刑事判決　　95年度易字第851 號、第1129號
公　訴　人　臺灣桃園地方法院檢察署檢察官
被　　　告　乙○○
　　　　　　　　　　（現因另案於臺灣雲林第二監獄執行中）
　　　　　　蘇榆評
上列被告因竊盜案件，經檢察官提起公訴（95年度偵字第3125號
），暨追加起訴（95年度偵字第16234號），本院判決如下：
    主  文
乙○○共同竊盜，處有期徒刑參月，如易科罰金，以銀元參佰元
即新臺幣玖佰元折算壹日。
蘇榆評共同連續竊盜，處有期徒刑伍月，如易科罰金，以銀元參
佰元即新臺幣玖佰元折算壹日。
    事  實
一、乙○○與蘇榆評基於意圖為自己不法所有之犯意聯絡，蘇榆
    評並基於概括犯意，於民國94年9 月8 日下午4 時45分許，
    一同前往桃園縣桃園市○○路177 號之「小林眼鏡行」，由
    乙○○佯裝購買眼鏡使店員甲○○與之接洽，蘇榆評則趁甲
    ○○不注意之際，竊取甲○○放置於洗手檯上之SHAPO 廠牌
    、型號GX31型行動電話1 支，得手後2 人即共同逃離現場。
二、蘇榆評復承前概括犯意，於同年10月31日中午12時許，與另
    一真實姓名年籍不詳綽號「阿弟仔」之成年男子，基於意圖
    為自己不法之所有之犯意聯絡，由該姓名不詳男子進入桃園
    縣桃園市○○○街47號之美髮店，蘇榆評則在該店外把風，
    該名姓名不詳男子佯以詢問染髮劑之顏色，趁店員林雅萍進
    入櫃檯內小房間拿取色卡之際，竊取林雅萍放置於櫃檯內側
    平臺上T-ONE 廠牌行動電話1 支，得手後隨即與負責接應之
    蘇榆評一同騎乘機車逃離。
三、案經桃園縣政府警察局桃園分局報請臺灣桃園地方法院檢察
    署檢察官偵查起訴。
    理  由
一、證據能力部分：被告2 人對於卷附各項證據方法之證據能力
    ，於本院準備程序及審判程序時，均表示無意見。本院審酌
    該等言詞陳述及書面陳述作成時之情況，並無不宜作為證據
    之情事，依刑事訴訟法第159 條之5 第1 項規定，得作為證
    據。
二、被告2 人供述與答辯要旨：
  (一)被告乙○○於本院審理時，固然供承伊於94年9 月8 日有與
    被告蘇榆評一同至上揭小林眼鏡行之事實，惟矢口否認有何
    竊盜犯行，並辯稱伊去小林眼鏡行是要去驗光，因為被告蘇
    榆評說有看到拖吊車，拉伊出去查看機車有無被拖吊，出去
    後發現並沒有被拖吊，而伊身上沒有錢，想以後方便再配眼
    鏡，才沒有再回該眼鏡行，伊也不清楚被告蘇榆評有無行竊
    云云。
  (二)被告蘇榆評則供承其於94年9 月8 日、94年10月31日，有分
    別到小林眼鏡行、上述美髮店等事實，惟亦否認有何竊盜犯
    行，並辯稱：1.其並未在小林眼鏡行竊取被害人甲○○的手
    機，其是到洗手台洗手，被告乙○○當時在填寫資料，後來
    其看到有拖吊車，怕被告乙○○的機車被拖吊才趕緊出去，
    後來想改天再過去看看，就沒有再回去小林眼鏡行；2.其是
    在籃球場認識綽號「阿弟仔」之人，94年10月31日是「阿弟
    仔」要其載他回去，「阿弟仔」說他要進去美髮店問一些美
    髮的事情，請其在外面等一下，「阿弟仔」出來後，其就載
    「阿弟仔」離開云云。
三、認定犯罪事實之證據及理由：
  (一)經查，被告乙○○、蘇榆評於94年9 月8 日在上揭小林眼鏡
    行行竊之事實，業據證人即被害人甲○○於警詢時證稱：「
    （問：他如何偷？）當時他（即被告蘇榆評）要求洗手，所
    以我就讓他進入櫃檯內，當時我在和另外客人交談，結果他
    突然向我表示，車子在外面要被拖吊了，然後就快速拉著乙
    ○○往外跑，等我覺得不對勁時，即發現置於洗手台之行動
    電話不見了」；「（問：你有無親眼見蘇榆評偷你的手機？
    ）我是沒親眼目睹，但是當時和我在店內同事林佳靜有親眼
    目睹」。而證人林佳靜於本院審理時，經傳喚未到，其於警
    詢時則亦證述：「當時他（即被告蘇榆評）與乙○○2 人一
    起進入店內，乙○○表示要配眼鏡，請他填寫資料時，蘇榆
    評說他手髒，要洗手，讓他進入櫃檯內洗手時，我就有注意
    到他，之後他突然動手偷竊我同事（即被害人甲○○）放在
    旁邊之手機，得手後拉著乙○○快速跑出店外，等我反應過
    來，他們2 人即逃出店外」等語明確。是故被告蘇榆評確有
    竊取被害人甲○○手機之犯行，應甚為明確。被告乙○○固
    然否認知情，然而被告乙○○亦坦承伊前往該眼鏡行之時，
    身上並無足夠之金錢，則伊既未實際要配戴眼鏡，卻又耗時
    前往驗光，即與常情不符。再者，雖然被告乙○○辯稱因為
    伊爺爺住院，伊晚上騎機車去醫院照顧，故僅先驗光云云，
    但是被告乙○○晚上騎車是否視線模糊，而有無配戴眼鏡之
    必要，被告乙○○本身依其經驗即最為清楚，並可自行判斷
    ，實無多此一舉，而僅先行驗光之必要。何況，被告乙○○
    亦自承伊從94年9 月8 日之後，至95年6 月間因另毒品案件
    執行觀察、勒戒之前，此段期間亦未實際配戴眼鏡，是伊所
    稱為驗光才至小林眼鏡行云云，實屬卸責之詞。又本件被告
    蘇榆評於小林眼鏡行行竊，其方式是乘被害人不注意時竊取
    手機，再迅速離開，此一方式極有可能會發生被害人即時發
    現，並追出、呼救等突發情事，設若被告蘇榆評未與一同行
    前往之被告乙○○事先就犯行商議，則假設於被告蘇榆評行
    竊後，為被害人即時發現，被告賴志賴一時反應不及，未配
    合迅速離開現場，被告蘇榆評豈不要承受極大的風險。是以
    ，當可認定被告2 人就此犯行確有犯意聯絡與行為分擔。
  (二)被告蘇榆評與綽號「阿弟仔」之人於94年10月31日一同至上
    揭美髮店，被告蘇榆評在店外等候，綽號「阿弟仔」之人則
    進入該店內，乘被害人林雅萍進入櫃檯內小房間拿色卡之際
    ，竊取被害人林雅萍置放於櫃檯內側平臺上之手機等事實，
    業經證人即被害人林雅萍到庭證述明確，並有現場監視器所
    攝得之行竊經過照片16幀在卷可稽，應可認定。被告蘇榆評
    雖然否認知情，且辯稱其並非在外把風云云，惟於該綽號「
    阿弟仔」之人行竊時，被告蘇榆評固然係在門外等待，但因
    該美髮店店門的上半部係透明玻璃，被告蘇榆評在門外可以
    看到綽號「阿弟仔」之人的舉動，此經證人林雅萍證述甚明
    。又依卷附之監視器照片，於綽號「阿弟仔」之人行竊當時
    ，從被告蘇榆評所站之位置，係可明確看到「阿弟仔」將左
    臂伸入櫃檯內側之背影動作。而假設綽號「阿弟仔」之人未
    與被告蘇榆評事先就犯行商議，並取得共議，綽號「阿弟仔
    」之人何能確保其於行竊後，在外等待的被告蘇榆評若看到
    其不尋常之動作，會完全不置一詞，並還願意配合搭載其離
    開？又何況，綽號「阿弟仔」之人行竊之方式，被害人林雅
    萍也是可能即時發現，並追出、求救，綽號「阿弟仔」之人
    又何能知悉被告蘇榆評在此等情形下，不會反應不及？不會
    拒絕搭載其離開？故當可認定被告蘇榆評與綽號「阿弟仔」
    之人就此部分犯行，有犯意聯絡、行為分擔。
  (三)綜上，本件事證明確，被告2 人之犯行，均堪以認定，應依
    法論科。
三、論罪科刑：
  (一)新舊法之比較適用：
    1.按「行為後法律有變更者，適用行為時之法律。但行為後
      之法律有利於行為人者，適用最有利於行為人之法律，刑
      法第2 條第1 項定有明文，此條規定乃與刑法第1 條罪刑
      法定主義契合，而貫徹法律禁止溯及既往原則，係規範行
      為後法律變更所生新舊法律比較適用之準據法，是刑法第
      2 條本身雖經修正，但刑法第2 條既屬適用法律之準據法
      ，本身尚無比較新舊法之問題，應一律適用裁判時之現行
      刑法第2 條規定以決定適用之刑罰法律，先予辨明。被告
      行為後，刑法部分條文、罰金罰鍰提高標準條例分別經修
      正，而各於94年2 月2 日、95年4 月28日經總統公布，並
      均於95年7 月1 日施行，其中有本案相關之法律變更如下
      述：
      (1)修正前刑法第33條第5 款規定：「罰金：1 元以上。」
        修正後同條款則規定：「罰金：新臺幣1 千元以上，以
        百元計算之。」另95年6 月14日修正公布刑法施行法第
        1 條之1 規定：「中華民國94年1 月7 日刑法修正施行
        後，刑法分則編所定罰金之貨幣單位為新臺幣（第1 項
        ）。94 年1月7 日刑法修正時，刑法分則編未修正之條
        文定有罰金者，自94年1 月7 日刑法修正施行後，就其
        所定數額提高為30倍。但72年6 月26日至94年1 月7 日
        新增或修正之條文，就其所定數額提高為3 倍（第2 項
        ）。」現行刑法中，有關於罰金刑之計算單位及處罰之
        規定已有修正，自屬法律變更。
      (2)修正後刑法已刪除連續犯之規定，此刪除雖非犯罪構成
        要件之變更，但顯已影響行為人刑罰之法律效果，自屬
        法律有變更。而以修正前刑法第56條連續犯規定較有利
        於被告蘇榆評。
      (3)修正前刑法第41條第1 項前段規定：「犯最重本刑為5
        年以下有期徒刑以下之刑之罪，而受6 個月以下有期徒
        刑或拘役之宣告，因身體、教育、職業、家庭之關係或
        其他正當事由，執行顯有困難者，得以1 元以上3 元以
        下折算一日，易科罰金。」又被告行為時之易科罰金折
        算標準，修正前罰金罰鍰提高標準條例第2 條前段（現
        已刪除）規定，就其原定數額提高為100 倍折算1 日，
        則本件被告行為時之易科罰金折算標準，應以銀元300
        元折算1 日，經折算為新臺幣後，應以新臺幣900 元折
        算為1 日；修正後刑法第41條第1 項前段則規定：「犯
        最重本刑為5 年以下有期徒刑以下之刑之罪，而受6 個
        月以下有期徒刑或拘役之宣告者，得以新臺幣1 千元、
        2 千元或3 千元折算1 日，易科罰金。」此項修正屬科
        刑規範事項之變更，其折算標準為裁判時所應諭知，亦
        屬法律變更。
  　2.綜合上述各條文修正前、後之比較，揆諸前揭最高法院決
      議及修正後刑法第2 條第1 項前段、後段規定之「從舊、
      從輕」原則，自應全部適用被告2 人行為時之法律，即修
      正前刑法之相關規定予以論處。
    3.又按修正後刑法第2 條第1 項之規定，係規範行為後「法
      律變更」所生新舊法比較適用之準據法，故如新舊法處罰
      之輕重相同，即無比較適用之問題，非此條所指之法律有
      變更，即無本條之適用，應依一般法律適用原則，適用裁
      判時法（最高法院95年第21次刑事庭會議紀錄參照）。查
      ：修正前刑法第28條規定「二人以上共同實施犯罪之行為
      者，皆為正犯」，修正後改為「二人以上共同實行犯罪之
      行為者，皆為正犯」，本案被告2 人、被告蘇榆評與綽號
      「阿弟仔」之人分別共同實行犯罪之行為，無論依修正前
      或修正後之刑法第28條規定，均為正犯，就此即應適用裁
      判時法。
  (二)核被告乙○○所為，係犯行為時刑法第320 條第1 項之普通
    竊盜罪；被告蘇榆評就事實欄一、二之行為，亦均係犯同條
    項之普通竊盜罪。本案被告2 人間（就事實欄一部分）、被
    告蘇榆評與綽號「阿弟仔」之人間（就事實欄二部分），分
    別有犯意聯絡及行為分擔，各應論以共同正犯。被告蘇榆評
    先後2 次竊盜犯行，時間緊接，方法相同，觸犯構成要件相
    同之罪名，顯係基於概括犯意為之，為連續犯，應依修正前
    刑法第56條之規定論以一罪，並依法加重其刑。爰分別審酌
    被告2 人皆年輕力壯，卻不思正當工作，乘他人不注意之際
    ，竊取他人之手機，嚴重蔑視他人財產權益，又被告乙○○
    之前已以相同之手法行竊（並另有其他連續竊盜犯行），經
    本院於95年4 月26日以95桃簡字第661 號判決判處有期徒刑
    6 月，此有其全國前案紀錄表、上揭判決各乙份在卷在稽，
    被告蘇榆評則先後為本件2 次竊盜犯行，再被告2 人均否認
    犯行，皆無具體之悔過表現可供本院參酌，暨被告2 人之生
    活狀況、犯罪之動機、手段、竊取物品之價值等一切情狀，
    分別量處如主文所示之刑，並各諭知易科罰金之折算標準。
四、據上論斷，應依刑事訴訟法第299 條第1 項前段，修正後刑
    法第2 條第1 項，行為時刑法第320 條第1 項，修正後刑法
    第28條，修正前刑法第56條、第41條第1 項前段，刑法施行
    法第1 條之1 第1 項、第2 項前段，修正前罰金罰鍰提高標
    準條例第2 條，判決如主文。
本案經檢察官董良造到庭執行職務。
中　　華　　民　　國　　96　　年　　1 　　月　　9 　　日
                  刑事第十二庭審判長法  官  游紅桃
                                    法  官  王美玲
                                    法  官  江俊彥
以上正本證明與原本無異。
如不服本判決，應於判決送達後10日內向本院提出上訴狀（應附
繕本），上訴於臺灣高等法院。
　　　　　　　　　　　　　    　　  書記官　施春祝
中　　華　　民　　國　　96　　年　　1 　　月　　9 　　日
附錄論罪法條：
中華民國刑法第320條（普通竊盜罪、竊佔罪）
意圖為自己或第三人不法之所有，而竊取他人之動產者，為竊盜
罪，處5 年以下有期徒刑、拘役或5 百元以下罰金。
意圖為自己或第三人不法之利益，而竊佔他人之不動產者，依前
項之規定處斷。
前二項之未遂犯罰之。
